臺灣屏東地方法院刑事判決　　　　　　　100年度訴字第158號
公　訴　人　臺灣屏東地方法院檢察署檢察官
被　　　告　陳恒結
指定辯護人　本院公設辯護人　謝弘章
上列被告因殺人未遂案件，經檢察官提起公訴（99年度偵字第93
35號），本院判決如下：
    主  文
陳恒結殺人未遂，處有期徒刑陸年，扣案之殺魚刀壹把沒收之。
    事  實
一、陳恒結與尤宏年為鄰居，兩人夙因道路通行而相處不睦，於
    民國99年9 月11日16時許，陳恒結在其位於屏東縣恆春鎮○
    ○路46號貨櫃屋旁，與居住同路45號之尤宏年，再因道路通
    行細故發生口角爭執，陳恒結見尤宏年騎機車欲前來上開貨
    櫃屋旁，竟基於殺人之犯意，先將其所有長約68公分殺魚刀
    藏放在上開貨櫃屋門邊，待尤宏年騎機車到達貨櫃屋旁空地
    時，趁尤宏年尚未下車而未及防備之際，即揚言「讓你死」
    等語，並右手持上開殺魚刀，大力砍劈尤宏年臉部右側，尤
    宏年見狀閃躲不及，遭該殺魚刀砍中頸側，因而受有頸部深
    部撕裂傷併傷及骨骼、出血性休克、右下顎嚴重切割傷（16
    公分）及右下顎骨開放性骨折等傷害。嗣經尤宏年及時向毗
    鄰之鄰長張興仔求救，經張興仔報警並撥打119 電話將尤宏
    年送往屏東縣恆春鎮南門醫院急救，同日再轉送高雄市高雄
    醫學大學附設中和紀念醫院接受緊急手術，尤宏年始倖免於
    死，並由警循線在陳恒結上開住處查獲，扣得上開殺魚刀1
    把。
二、案經尤宏年訴由屏東縣政府警察局恆春分局報告臺灣屏東地
    方法院檢察署檢察官偵查起訴。
    理  由
一、證據能力
（一）本件被告陳恒結所為不利於己之陳述，並無出於強暴、脅
      迫、利誘、詐欺、疲勞訊問、違法羈押或其他不正之方法
      ，亦非違反法定障礙事由經過期間不得訊問或告知義務之
      規定而為，依刑事訴訟法第156 條第1 項、第158 條之2
      規定，應認其有證據能力。
（二）被告以外之人於偵查中向檢察官所為之陳述，除顯有不可
      信之情況者外，得為證據，刑事訴訟法第159 條之1 第2
      項所規定。證人即被害人尤宏年、證人張興仔於偵查中向
      檢察官所為之證言，已具結擔保其真實性，檢察官、被告
      或其辯護人並未釋明上開證述有顯不可信之情形，依上說
      明，上開證人於偵查中之證言，有證據能力，且被告與辯
      護人均未請求詰問，自無礙於其防禦權之行使。至上開2
      人之警詢筆錄，為傳聞證據，被告及辯護人均否認其證據
      能力，且無合於同法第159 條之2 、第159 條規定之3 之
      例外情形，應認無證據能力。
（三）又醫師執行醫療業務時，不論患者是因病尋求診療，或因
      特殊目的而就醫，於診療過程中，應依醫師法之規定，製
      作病歷，此一病歷之製作，均屬醫師於醫療業務過程中所
      須製作之紀錄文書，而且每一醫療行為均屬可分，因其接
      續之看診行為而構成醫療業務行為，其中縱有因訴訟目的
      ，例如被毆傷而尋求醫師之治療，對醫師而言，仍屬其醫
      療業務行為之一部分，仍應依法製作病歷，則該病歷仍屬
      業務上所製作之紀錄文書，與通常之醫療行為所製作之病
      歷無殊，自屬刑事訴訟法第159 條之4 第2 款所稱從事業
      務之人於業務上所須製作之紀錄文書，而診斷證明書係依
      病歷所轉錄之證明文書，自仍屬本條項之證明文書（最高
      法院97年度臺上字第666 號裁判要旨參照）。卷附之南門
      醫院、高雄醫學大學附設中和紀念醫院（下稱高醫附設醫
      院）之診斷證明書及病歷，均係醫師於治療尤宏年過程中
      所開立、製作，依上開規定，均有證據能力。
（四）卷附南門醫院99年南字第0091號函（見偵卷第22頁）、高
      醫附設醫院高醫附行字第0990004949號函（見偵卷第29頁
      ），係上開醫院對檢察官詢以告訴人尤宏年傷勢所為函覆
      ，屬被告之人於審判外之書面陳述，且無證據證明係公務
      員違背法定程序所取得，被告及其辯護人於本院審判期日
      時均表示無意見而不予爭執，且迄至言詞辯論終結前亦未
      再聲明異議，本院審酌該等證據作成時之情況，並無不宜
      作為證據之情事，依刑事訴訟法第159 條之5 之規定，有
      證據能力。至現場照片乃以機械之方式所留存之現場影像
      ，並非供述證據，亦無傳聞法則之適用，且與本案具有關
      聯性，而上開照片係經偵辦員警合法取得，自應認為有證
      據能力。
二、訊據被告陳恒結固坦承於上揭時、地持扣案之殺魚刀砍傷告
    訴人尤宏年，惟矢口否認有何殺人未遂之犯行，辯稱：我只
    是要教訓尤宏年，當時是要砍他肩膀，尤宏年蹲下，才砍到
    頸部，之前偵訊時說我有殺人未遂，是因檢察官問我為何要
    殺尤宏年，我回答因為尤宏年說話侮辱我母親，我受不了才
    要殺他，但沒有致他於死的意思云云；其辯護人則為其辯護
    稱：被告雖因被害人尤宏年及其家人路過被告住處旁小路，
    而時有與被害人發生爭執，但此糾紛尚非何等深仇大恨，被
    告係因一時衝動而傷人，係無確定目標地朝對方揮擊，非刻
    意專朝被害人特定身體要害致命部位猛擊，又被告見被害人
    受傷後，並無續予追殺，足見被告並無殺尤宏年之動機及主
    觀犯意等語。惟查：
（一）上揭事實，業據被告於99年10月28日偵查中坦認其殺人未
      遂之犯行（見偵卷第10、12頁），並於警詢自白稱：當時
      尤宏年小孩從我住處經過，因我有養狗，就對站在尤宏年
      家門口之尤宏年說：不要從這裡經過，不然會被狗咬，尤
      宏年聽到就以三字經一直罵我，我就和他對罵，後來看到
      尤宏年要騎機車過來找我，我年紀大怕他打我，就趕緊到
      住處拿出1 把殺魚刀，等我出來，尤宏年正好騎機車到我
      住處旁空地，當時他還坐在機車上，我就右手持刀，直接
      反手砍往尤宏年的右側頸部方向一刀，尤宏年遭我砍傷後
      ，就騎機車離去等語（見警卷第2 頁），核與告訴人尤宏
      年於偵查時結證所稱：當時我騎機車過去，剛停車，人還
      未下車，被告就砍過來了，我有看到被告拿刀，但剛要下
      車，來不及閃，被告說要讓我死，並右手持刀砍我，當時
      我有低頭下去，不然就砍中脖子了一節（見偵卷第10、11
      頁），情節相符，並有現場照片及扣案之殺魚刀1 把可資
      佐證；又告訴人尤宏年受有如事實欄所載之傷害，並於當
      日17時6 分先送南門醫院，因傷口位於頸側，經該院醫師
      判斷傷口位置及深度後，認宜於手術室內進行處置，而轉
      診至高醫附設醫院，隨即於當日20時14分轉診至高醫附設
      醫院接受緊急手術治療，術後入加護病房3 日轉一般病房
      3 日，於99年9 月16日出院，有南門醫院、高醫附設醫院
      之診斷證明書（見警卷第29、30頁）、南門醫院99年南字
      第0091號函及所附之病歷（見偵卷第22至25頁背面）、高
      醫附設醫院高醫附行字第0990004949號函及所檢附之病歷
      、當日傷勢照片（見偵卷第29至50頁背面）在卷可稽，足
      認被告確有於上揭時地持殺魚刀砍殺尤宏年，致其受有如
      事實欄所載傷害之犯行甚明。被告辯稱係要砍被害人肩膀
      ，因尤宏年蹲下，才砍到頸部云云，不僅與其前開自白稱
      「直接反手砍往尤宏年的右側頸部方向一刀」不同，且與
      當時尤宏年仍坐在機車上無法蹲下之客觀情況不符，顯為
      卸責之詞，不值採信。
（二）按人體頸部內有重要血管，為人身要害，於近距離下，持
      銳利刀刃砍殺，極有可能造成該人死亡之結果，此為眾所
      周知之事實，亦為被告所知悉（見偵卷第11頁）。而扣案
      之殺魚刀1 把為金屬材質，質地堅硬，刀鋒銳利，業經當
      庭確認無誤，顯足以危害人之生命安全，詎被告竟於告訴
      人甫騎機車到來尚未下車之際，逕持該殺魚刀朝告訴人頸
      部砍殺1 刀，致尤宏年閃避不及受有頸部深部撕裂傷併傷
      及骨骼、出血性休克、右下顎嚴重切割傷（16公分）及右
      下顎骨開放性骨折等傷害，且由高醫附設醫院病歷所附尤
      宏年到院時之傷勢照片（見偵卷第33頁），及上開2 醫院
      回函均稱：尤宏年失血情形如未及時處理，有生命危險等
      情觀之，堪認被告當時砍殺告訴人之力道至為猛烈，方造
      成告訴人所受傷勢嚴重，被告於偵查中辯稱：我只是輕輕
      的（見偵卷第11頁）、於本院審理中稱：有控制我的力氣
      （見本院卷第32頁背面）云云，均屬避重就輕之詞，亦不
      可採。則綜觀被告上揭行兇手段、所持兇器之殺傷力、攻
      擊部位、攻擊力道等客觀情事，顯見被告當時殺意甚堅，
      主觀上確有殺人之決意無疑。
（三）被告及其辯護人雖以上揭情詞置辯，惟被告本意如確為怕
      告訴人打而自保（見警卷第2 頁）或教訓告訴人者，衡情
      應無在告訴人未下車不及防範之際，即持刀以猛烈力道砍
      向告訴人頸部，並稱要讓告訴人死等語之理，是被告所辯
      ，顯與事實不合，洵屬避重就輕之詞，要難採信。又告訴
      人尤宏年經被告砍殺後自行離開尋求張興仔之協助而就醫
      ，業據告訴人尤宏年及證人張興仔證述明確，則告訴人既
      已自行離去，被告縱未持續為砍殺動作，亦與其自始即具
      殺人犯意無關，洵難僅憑被告當時未有持續砍殺告訴人之
      動作，逕為有利於被告之認定，是其辯護人稱被告未持刀
      繼續攻擊，顯無殺人故意者，亦無可採。
（四）綜上所述，本件事證明確，被告殺人未遂之犯行，堪以認
      定。
四、核被告所為，係犯刑法第271 條第2 項、第1 項之殺人未遂
    罪。被告已著手於殺人行為之實行，因告訴人及時送醫急救
    ，始未發生死亡之結果，其殺人尚屬未遂階段，所生損害較
    既遂犯為輕，爰依刑法第25條第2 項前段之規定，按既遂犯
    之刑度減輕其刑。爰審酌被告與告訴人本為鄰居舊識，竟因
    道路通行爭執細故率爾持刀相向致告訴人受有事實欄所載之
    傷勢，其手段殘忍，對於告訴人所造成之損害非輕，且犯後
    雖坦承部分事實，惟仍飾詞否認犯意，雖表示願與告訴人和
    解，惟推稱沒有錢可賠償，犯後態度不佳，並念及其犯罪時
    年已74歲，獨居無依，其與告訴人爭執而受刺激之動機，及
    其國小畢業智識程度、生活狀況等一切情狀，量處如主文所
    示之刑，以示懲儆。扣案之殺魚刀1 把，為被告所有持以犯
    本罪所用之物，業據被告供明在卷，爰宣告沒收之。
據上論斷，應依刑事訴訟法第299 條第1 項前段，刑法第271 條
第2 項、第1 項、第25條第2 項、第38條第1 項第2 款，判決如
主文。
本案經檢察官許英輝到庭執行職務。
中    華    民    國   100    年    5     月    25    日
                  刑事第四庭  審判長法  官  莊鎮遠
                                    法  官  江振源
                                    法  官  蔡玉雪
以上正本證明與原本無異。
如不服本判決應於收受判決後10日內向本院提出上訴書狀，並應
敘述具體理由；其未敘述上訴理由者，應於上訴期間屆滿後20日
內向本院補提理由書（均須按他造當事人之人數附繕本）「切勿
逕送上級法院」。
中    華    民    國   100    年    5     月    25    日
                                書記官  黃麗燕
附錄論罪法條：
刑法第271條第2項、第1項。
殺人者，處死刑、無期徒刑或10年以上有期徒刑。
前項之未遂犯罰之。